【裁判字號】    98,交易,122
【裁判日期】    981231
【裁判案由】    過失傷害
【裁判全文】
臺灣基隆地方法院刑事判決             98年度交易字第122號
公  訴  人  臺灣基隆地方法院檢察署檢察官
被      告  丙○○
上列被告因過失傷害案件，經檢察官提起公訴（98年度偵字第
1046號），被告就被訴事實為有罪之陳述，本院裁定改依簡式審
判程序審理後，判決如下：
    主    文
丙○○因過失傷害人，處拘役肆拾日，如易科罰金，以新台幣壹
仟元折算壹日。
    事    實
一、鄭杭耀與甲○○原係男女朋友關係，鄭杭耀明知甲○○剛學
    習騎乘機車，無適當之普通重型機車駕照，操控機車技術並
    不純熟，本應注意學習汽車駕駛，以在駕駛學習場內學習駕
    駛為原則，在學習路線駕駛時，應依當地警察機關指定的之
    道路及時間內為之，並應有領有學習車類駕照之汽車駕駛人
    在旁指導監督；又汽車行經坡路、施工路段均應減速慢行，
    按當時情形，天候晴，路面乾燥，無缺陷亦無障礙物，視距
    良好，並無不能注意情形，詎鄭杭耀竟疏於注意及此，仍於
    民國97年8月31日上午在基隆市○○路168巷6弄50號2樓，將
    其母親所有車牌號碼2GJ-860號普通重型機車交付甲○○學
    習騎乘機車，嗣於當日下午1時50分許，甲○○騎乘車牌號
    碼2GJ-860號普通重型機車搭載鄭杭耀，鄭杭耀則坐於後座
    指導扶助手把，在行經門牌號碼基隆市○○區○○街37號建
    物前，正在施工中之光明路施工坡路時，因甲○○未減速反
    加速，操控不當，而鄭杭耀未事前說明又未適時指正，致上
    開機車失去平衡，機車往車道內側滑行，甲○○被拋在機車
    後，為行駛同方向同車道，由反應不及的周文卿（檢察官另
    為不起訴處分）駕駛之車號2T-8406號自小客車輾過，致甲
    ○○因而受有右側肱骨骨折、骨盆骨折、左大腿深層擦傷及
    多處擦傷等傷害。
二、案經告訴人甲○○訴請臺灣基隆地方法院檢察署檢察官偵查
    起訴。
    理    由
一、按除簡式審判程序、簡易程序及刑事訴訟法第376條第1款、
    第2款所列之罪之案件外，第一審應行合議審判，刑事訴訟
    法第284條之1修正條文定有明文。本件被告鄭杭耀所犯者係
    屬刑事訴訟法第376條第1款所列之罪，依法獨任進行審理程
    序，合先敘明。
二、本件被告鄭杭耀所犯者非為死刑、無期徒刑、最輕本刑為3
    年以上有期徒刑之罪或高等法院管轄第一審案件，其於準備
    程序進行中，先就被訴事實為有罪之陳述，經告知其簡式審
    判程序之旨，並聽取公訴人、被告之意見後，本院業已依刑
    事訴訟法第273條之1第1項之規定，裁定以簡式審判程序進
    行本案之審理。是依刑事訴訟法第273條之2之規定，本件之
    證據調查，即不受同法第159條第1項、第161條之2、第161
    條之3、第163條之1及第164條至第170條規定之限制。
三、上開犯罪事實，業據被告鄭杭耀於本院準備程序及審理時坦
    承不諱，核與證人即告訴人甲○○、證人周文卿於偵查時所
    證訴情節大致相符（見偵卷第45、47、15頁），並有道路交
    通事故現場圖、道路交通事故調查報告表(一)、(二)、道路
    交通事故談話紀錄表（含被告及證人周文卿）、道路交通事
    故現場照片20張等附卷可憑（見偵查卷第28-37頁）。按「
    汽車行駛人持輕型機器腳踏車駕駛執照，駕駛重型機器腳踏
    車車者，處六百元以上一千二百元以下罰鍰，並禁止其駕駛
    」又「學習汽車駕駛，以在駕駛學習場內學習駕駛為原則，
    在學習路線駕駛時，應依當地警察機關指定的之路及時間內
    為之」、「行經坡路、道路修理地段．．．均應減速慢行，
    作隨時停車之準備」道路交通管理處罰條例第22條、道路交
    通安全規則第58條、第93條第1項第2款定有明文。查被告將
    重型機器腳踏車交由無駕駛執照者騎乘，又未監督指導告訴
    人於學習場內學習駕駛，且行經坡路、道路修理地段未指導
    告訴人減速慢行，業據證人甲○○於偵查時證述明確，而依
    道路交通事故調查報告(一)之記載，事故現場為直路、道路
    工事中、路面無缺陷、當時天氣為晴天、日間自然光線、該
    路段路面乾燥、視距良好，而被告為考有駕駛執照之人，應
    熟知上開交通安全規則，若稍加注意，即可採取適切之措置
    以避免本件車禍事故之發生，而依當時之情形，並無不能注
    意之情事，應注意能注意，其竟疏未注意及此，以致肇事致
    人受傷，其有應注意能注意而不注意之過失責任，至為灼然
    ，被告前開自白核與事實相符。而本件送鑑定結果亦認重機
    車駕駛人，行經坡道、施工路面，未減速反超速，失控自行
    倒地，為肇事原因，周文卿駕駛自小客車，無肇事因素，
    本件再送覆議結果，除文字改為「2GJ-680號重機車駕駛人
    ，行經坡路施工路段，末減速反超速行駛，自行操控失當滑
    倒，為肇事原因」外，餘照原鑑定意見，此有98年6月17日
    基宜鑑字第0985001255號臺灣省基宜區車輛行車事故鑑定委
    員會函附鑑定意見書、98年9月7日覆議字第0986203265號臺
    灣省車輛行車事故覆議鑑定委員會函在卷可稽（見偵卷第66
    、72頁）。告訴人因本件車禍受有上開傷害，有長庚紀念醫
    院97年9月18日診斷證明書1份在卷可考，綜合當時所存在之
    客觀情境，應認被告上開行為，與告訴人之受傷結果間，具
    有相當因果關係。本件事證明確，被告犯行洵堪認定，應依
    法論科。
四、核被告丙○○所為，係犯刑法第284條第1項前段之過失傷害
    罪。查被告雖當場承認其為肇事人，此有基隆市○○○道路
    交通事故肇事人自首情形紀錄表1份在卷可參，惟當時騎乘
    人為告訴人，尚難認有刑法第62條前段自首規定之適用，而
    減輕其刑。爰審酌被告於本件事故中之過失程度、告訴人所
    受傷害情形、肇事後之態度，及肇事後迄今仍未能與告訴人
    達成民事和解、賠償損害等一切情狀，量處如主文所示之刑
    ，並諭知易科罰金之折算標準。
五、據上論斷，應依刑事訴訟法284條之1、第273條之1、第299
    條第1項前段，刑法第284條第1項前段、第41條第1項前段，
    刑法施行法第1條之1，判決如主文。
本案經檢察官乙○○到庭執行職務。
中    華    民    國    98    年    12    月    31    日
                  刑事第二庭法  官  陳伯厚
以上正本證明與原本無異。
如不服本判決應於收受送達後10日內向本院提出上訴書狀，並應
敘述具體理由；其未敘述上訴理由者，應於上訴期間屆滿後20日
內向本院補提理由書(均須按他造當事人之人數附繕本)「切勿逕
送上級法院」。
中    華    民    國    98    年    12    月    31    日
                            書記官  王惠萍
附錄論罪法條
刑法第284條第1項前段
因過失傷害人者，處 6 月以下有期徒刑、拘役或 5 百元以下罰
金。

司法院資訊處製作；財團法人民間司法改革基金會備份。
